【裁判字號】    99,監,1
【裁判日期】    990121
【裁判案由】    選定監護人
【裁判全文】
臺灣彰化地方法院民事裁定                 99年度監字第1號
聲  請  人  甲○○
相  對  人  乙○○
上列聲請人聲請對相對人選定監護人事件，本院裁定如下：
    主  文
選定甲○○(民國○○年○月○日生)為受監護宣告之人乙○○之監護
人。
指定丙○○(民國○○年○月○○日生，住台北縣新莊市○○里○○○
路142號5樓)為會同開具財產清冊之人。
聲請費用新台幣壹仟元由相對人負擔。
    理  由
一、聲請意旨略以：相對人乙○○（男、民國○○年○月○日生、身
    分證統一編號：Ｚ000000000號）係聲請人之姪子，相對人前
    經鈞院96年度禁字第109號裁定准許宣告為禁治產人，因其
    為家中獨子，其父母親、內祖父、外祖父母等5人均已死亡
    ，其內祖母已85歲，中度肢障及老年失智，現安置於私立老
    人安養院。其大伯旅居美國，住址不詳，20餘年未對台灣家
    人聞問，遑論經濟支援。聲請人為相對人之二伯，與妻丙○
    ○均為國立大學畢業，二人已退休，平日依賴積蓄及退休俸
    度日，尚稱溫飽。而相對人之父母親生前已離婚多年，父系
    方面僅剩聲請人一位親屬可以依賴。而母系方面，因其生母
    在其3歲時即離家出走，棄子不顧，故近30年來，父系母系
    雙方親屬從未往來，故多年以來未能召開親屬會議。爰請求
    選定聲請人為相對人之監護人，及指定聲請人之妻丙○○（
    女、40年7月20日生、身分證統一編號：Ｚ000000000號）為
    會同開具財產清冊之人等語。
二、按民法總則中華民國97年5月2日修正之條文施行前，已為禁
    治產宣告者，視為已為監護宣告；繫屬於法院之禁治產事件
    ，其聲請禁治產宣告者，視為聲請監護宣告；聲請撤銷禁治
    產宣告者，視為聲請撤銷監護宣告；並均於修正施行後，適
    用修正後之規定，民法總則施行法第4條定有明文。上開民
    法總則中華民國97年5月2日修正之條文，98年11月23日施行
    ，故相對人乙○○視為已受監護宣告，合先敘明。
三、又按法院為監護之宣告時，應依職權就配偶、四親等內之親
    屬、最近一年有同居事實之其他親屬、主管機關、社會福利
    機構或其他適當之人選定一人或數人為監護人，並同時指定
    會同開具財產清冊之人，民法第1111條1項定有明文。查聲
    請人主張相對人乙○○係聲請人之姪子，相對人前經本院96
    年度禁字第109號裁定准許宣告為禁治產人，因其為家中獨
    子，其父母親、內祖父、外祖父母等5人均已死亡，其內祖
    母已85歲，中度肢障及老年失智，現安置於私立老人安養院
    。聲請人為相對人之二伯，相對人之父母親生前已離婚多年
    等情，業據聲請人提出戶籍謄本、親屬系統表、本院96年度
    禁字第109號裁定、確定證明書、院生在院證明書、身心障
    礙手冊、身分證影印本、相驗屍體證明書、死亡證明書、私
    立仁英老人養護中心入住證明為證，堪信屬實，是聲請人聲
    請選定相對人之監護人，即屬正當。本院審酌聲請人為相對
    人之二伯，丙○○為其二伯母，因相對人之內祖母已80幾歲
    又肢障，不適合擔任監護人，聲請人為相對人三等親親屬，
    年紀尚非老邁，故由聲請人擔任相對人監護人應屬適當。而
    聲請人之妻亦同意擔任會同開具財產清冊之人，有同意書在
    卷可憑，爰選定監護人及指定會同開具財產清冊之人如主文
    所示。
五、依非訟事件法第21條第2項，裁定如主文。
中    華    民    國    99    年    1     月    21    日
                  家事法庭    法  官  詹秀錦
以上正本係照原本作成。
如對本裁定抗告，須於裁定送達後10日之不變期間內，向本院提
出抗告狀，並繳納抗告費新臺幣1,000元。
                              書記官  顧嘉文
中    華    民    國    99    年    1     月    21    日

司法院資訊處製作；財團法人民間司法改革基金會備份。
